【裁判字號】    98,台上,4615
【裁判日期】    980813
【裁判案由】    常業詐欺
【裁判全文】
最高法院刑事判決            九十八年度台上字第四六一五號
上  訴  人  乙○○
            甲○○
共      同
選任辯護人  陳垚祥律師
上  訴  人  丙○○
選任辯護人  陳志揚律師
上  訴  人  丁○○（原名陳少美）
上列上訴人等因常業詐欺案件，不服台灣高等法院中華民國九十
八年一月二十二日第二審更審判決（九十五年度上重更(一)字第八
九號，起訴案號：台灣台北地方法院檢察署八十八年度偵字第五
五五０、五九七五、七七九六、一０一０二、一０一０三、一０
一０四、一０三七七、一一一００、一八九三五、二五七一二號
，八十九年度偵字第三八０四、三八０五、一七０九一、二０八
六七號，九十年度偵字第一二二七號），提起上訴，本院判決如
下：
    主  文
原判決關於乙○○、丙○○、甲○○、丁○○部分均撤銷，發回
台灣高等法院。
    理  由
本件原判決認定上訴人乙○○、丙○○、甲○○、丁○○（原名
陳少美）有其事實欄所載之犯行，因而撤銷第一審關於該四人部
分之科刑判決，改判依行為時常業犯、牽連犯規定，從一重論處
其四人共同以犯詐欺取財罪為常業罪刑；固非無見。
惟查：(一)、原判決事實欄謂經檢察官先後簽發搜索票，交內政部
警政署刑事警察局、法務部調查局全國各調查處（站），搜索全
球統一集團所屬建金國際企業股份有限公司、全球統一國際企業
股份有限公司及各地分公司，查扣如原判決附表（下稱附表）五
所示之相關營業資料等情。理由貳之二第(五)項並說明採該附表所
載扣案之全球統一集團相關營業資料為上訴人等論罪之重要證據
。然原判決並無所謂「附表五」之記載，其內容如何不明，本院
無從判斷其採證是否適法，已有可議。(二)、證人即全球統一集團
資策部成員張仲駿、陳佩吟於原審具結作證，經交互詰問，張仲
駿稱：巨科科技股份有限公司資料之筆跡，應該是楊恭福的字，
伊等都透過秘書室與廠商聯繫。廠商之新聞資料都要由楊恭福核
示才可印製，丙○○無權代為批示。購買節目頻道時丙○○還沒
有進公司。伊印象中丙○○沒有領過業務獎金，因為她沒有實際
管理業務之職權等語；陳佩吟稱：印象中丙○○沒有當過總裁之
特別助理等語。如果無訛，丙○○辯稱伊受僱主持部分節目，所
以集團給予專案經理之職稱，兼任資策部主管，本身並無任何業
務能力，對於股票銷售業務並無接觸，實際上亦無執行總裁特別
助理之工作。伊只領固定薪水，不是集團核心人物，不知公司違
法，與公司其他人員無犯意聯絡等語。是否全屬飾卸之詞，即非
無疑。原判決對於前開有利於丙○○之證據，未予調查採納，亦
未說明不採之理由，亦嫌理由不備。(三)、附表三認定之犯罪時間
自民國八十七年五月起，原判決又認定甲○○自八十八年四月起
、丙○○自八十七年十月起、賀濰華自八十八年七月十五日起始
在全球統一集團任職（見原判決第二十四頁）；理由之三第(一)
、(二)段謂該三人與楊恭惠等全球統一集團成員有犯意聯絡及行為
分擔，均為共同正犯，但未說明該三人對其本人任職前，其他集
團人員之行為，何以仍應共同負責之理由，亦嫌理由欠備。(四)、
檢察官於第一審提出之補充理由書附表即全球統一集團販售未上
市股票明細表，除列載附表二所示二十一家公司外，尚有千禧商
務及台灣鍍鋅二家公司（見一審卷(十)第五五頁），其中千禧商務
部分註明88、11、24推出，每股十九元（新台幣），台灣鍍鋅部
分註明88、04販售，事後因合約未成而退款等語；第一審判決亦
列於其附表二承銷未上市（櫃）公司股票編號二十二、二十三之
內（見一審判決附表二）。如果無訛，該二家公司股票苟已開始
販售，因故退款，是否構成詐欺取財未遂？原判決對於上訴人等
關於該二家公司部分是否成罪，未予審認說明，亦有可議。上訴
人等上訴意旨分別指摘原判決關於其本人部分不當，尚非全無理
由。應認仍有撤銷原審關於上訴人等四人部分之判決發回更審之
原因。至上訴人等牽連所犯修正前證券交易法第一百七十五條之
罪及不另諭知免訴部分，基於審判不可分原則，應併予撤銷發回
。
據上論結，應依刑事訴訟法第三百九十七條、第四百零一條，判
決如主文。
中    華    民    國  九十八  年    八    月   十三   日
                      最高法院刑事第八庭
                          審判長法官  洪  文  章
                                法官  王  居  財
                                法官  郭  毓  洲
                                法官  黃  梅  月
                                法官  邱  同  印
      本件正本證明與原本無異
                                      書  記  官
中    華    民    國  九十八  年    八    月   十八   日
                                                      Q


司法院資訊處製作；財團法人民間司法改革基金會備份。
